【裁判字號】    91,交易,258
【裁判日期】    920327
【裁判案由】    過失傷害
【裁判全文】
臺灣臺中地方法院刑事判決                        九十一年度交易字第二五八號
    公  訴  人  臺灣台中地方法院檢察署檢察官
    被      告  甲○○
    選任辯護人  羅淑菁
右列被告因過失傷害案件，經檢察官提起公訴 (九十年度偵字第一八二二九號），本
院判決如左：
    主  文
甲○○無罪。
    理  由
一、公訴意旨略以：甲○○係大銘通運股份有限公司之大貨車司機，為從事駕駛業務
    之人。其於民國（下同）九十年三月二十六日十一時三十分許，駕駛車號ＫＯ─
    七二一號大貨車沿台中縣神岡鄉○○路由東往西方向行駛，行經該路六七二號前
    時，適有王源銘（另為不起訴處分）將所駕駛之車號Ｒ三─○八○號大貨車停放
    在該處卸貨，其原應注意汽車行駛時，駕駛人應注意車前狀況及兩車併行之間隔
    ，並隨時採取必要之安全措施，避免發生危險，而依當時天候晴、日間自然光線
    、路面乾燥無缺陷、視距良好，並無不能注意之情事，竟疏未注意車前狀況及保
    持兩車併行之間隔，致將當時同向行駛乙○○所騎乘車號ＶＲＥ─九三○號機車
    勾倒，且未及時發現，致將乙○○拖行，而撞及王源銘停放該處之大貨車，使乙
    ○○受有左腳外傷術後合併感染致左下肢截肢之重傷害。因認被告涉犯刑法第二
    百八十四條第二項後段之過失致重傷害罪嫌云云。
二、按犯罪事實應依證據認定之，無證據不得推定其犯罪事實。又不能證明被告犯罪
    或其行為不罰者，應諭知無罪之判決。刑事訴訟法第一百五十四條、第三百零一
    條第一項，分別定有明文。次按認定不利於被告之事實，須依積極證據，苟積極
    證據不足為不利於被告事實之認定時，即應為有利於被告之認定，更不必有何有
    利之證據，亦有最高法院三十年上字第八一六號判例可資參照。且告訴人之告訴
    ，係以使被告受刑事訴追為目的，其陳述是否與事實相符，仍應調查其他證據以
    資審認，最高法院五十二年台上字第一三００號亦著有判例。又刑法第二百八十
    四條過失傷害罪之構成要件，除須行為人具有依刑法第十四條所規定之應注意能
    注意而不注意之行為不法外，尚須具備有結果不法之要件，亦即須以行為人之行
    為為結果發生之原因、結果必須具有可避免性、結果以及因果歷程必須客觀可預
    見。因此若行為人雖違背注意義務，而發生構成要件之該當結果，但如已幾近確
    定之可能性，可確認行為人縱然符合注意義務之要求，保持客觀必要之注意，而
    構成要件之結果仍會發生，則此結果即係客觀不可避免，而無結果不法，行為人
    即因之不構成過失犯。例如行為人在其車道上行駛，然對於被害人突然違反規定
    酒後駕車超速，因而肇事，則行為人對於車禍事故之發生，在客觀上已無避免之
    可能性時，行為人對於結果之發生即無過失之可言，此在學說上或謂欠缺違法性
    關係，或謂係欠缺構成要件該當之責任關係，從而為人對於結果之發生既無過失
    可言，因認其行為已與過失傷害罪之構成要件不合。此外，當汽車駕駛人應可信
    賴參與交通行為之對方，將同時為必要之注意，相互為遵守交通秩序之適當行為
    ，而無考慮對方將會有違反交通規則之不當行為之義務時，其行為對於結果之發
    生在客觀上復無避免可能性時，其行為仍應無客觀之可責性，亦不得科以過失之
    罪責（最高法院八十八年度台上字第一八五二號判決意旨參照）。
三、查本件公訴人認被告甲○○涉犯刑法第二百八十四條第二項後段之過失致重傷害
    罪嫌，無非以被告疏未注意車前狀況及保持兩車併行之間隔為其依據。訊據被告
    甲○○固坦承於右開時地發生碰撞致告訴人受傷等情不諱，惟否認有何過失傷害
    犯行，辯稱係告訴人碰到王源銘之大貨車後，才撞到我車子的右輪等語。經查：
    （一）被告對於車禍發生之原因始終堅稱：「我沿豐洲路由東往西至肇事地點時
          ，由右照後鏡看見輕機車自後方同行行駛，輕機撞到停於路旁之自大貨車
          後，我即採煞車，機車撞到後後輪再撞上我車右最後輪而肇事」（見偵查
          卷第七、八頁）、「當時我沿著豐洲路由東往西行駛，車禍之際，我的車
          子剛經過大洲路與豐洲路交岔路口，紅燈變綠燈時，我的車子剛起步，於
          聽到乙○○撞到王源銘的大貨車的聲音後，我馬上踩煞車」（見偵查卷第
          三十六頁）等語。而告訴人乙○○對於本件車禍究如何發生，於警訊時陳
          稱：「肇事前，我從一條路（我不之路名）左轉豐洲路往西方向靠右直行
          ，至肇事地點時，遭一部在我左邊同方向（東往西）之車輛勾到我後，我
          馬上大聲喊叫『停車、停車，你把我的車拖跑了』該左方勾到我之大卡車
          並沒有慢下來，使我向前撞到停於同方向路邊之大貨車而肇事。」等語，
          雙方對肇事過程敘述不一且相距甚遠。
    （二）本件車禍之發生，經送台灣省台中縣區車輛行車事故鑑定委員會鑑定認為
          ，王源銘駕駛自大貨車利用慢車道卸貨，且未儘靠右側路旁停車，停車位
          至妨害慢車道上車輛正常通行，為肇事主因，甲○○駕駛聯結車駛越同方
          向機車未保持安全間隔，為肇事次因。乙○○駕駛輕機車駛越慢車道停放
          之大貨車時未注意左後方來車，為肇事次因，有該委員會九十一年三月一
          日中縣鑑字第九○○八一三號函及鑑定意見書在卷可稽。惟經送臺灣省車
          輛行車事故覆議鑑定委員會鑑定結果，認為依照片示各車受損情形及機車
          肇事後其後輪卡於被告右後輪圈處並蹺起狀況研析，以乙○○駕駛輕機車
          ，行經肇事地點遇前方停車卸貨之王源銘車，先行擦撞該車左後側，至機
          車左倒之際再與左側之被告大貨車右後輪碰及之可能性較大，亦有該會九
          十一年十二月四日府覆議字第九一二三五一號函一份附卷可參。本院參酌
          告訴人既係自他條路左轉至豐洲路，若告訴人左轉時間是在被告所駕大貨
          車直行前，則告訴人之被撞擊點應係在被告車輛之前方或前側面，若告訴
          人左轉之時間係在被告貨櫃車之後，則被告已直行前進，不可能再撞及告
          訴人之機車，因此本件車禍之發生原因應以覆議鑑定結果較為可採。
    （三）綜上所述，被告駕車依規定在車道上行駛，一聞發生車禍隨即煞停，車速
          顯然不快，如非告訴人先擦撞王源銘之車，自不致擦撞及被告之車右後輪
          處，而告訴人之擦撞，又係在被告車之右後方之後輪，究非被告事先所能
          注意防範且似無注意義務及採取必要之安全措施之可能。本件被告對於結
          果之發生在客觀上既無可避免可能性，則其行為應無客觀之可責任，即無
          過失可言，從而被告所辯即為可採。此外，復查無其他積極證據足資證明
          被告有何過失犯行，揆諸前開說明，不能證明被告犯罪，自應諭知無罪之
          判決。
據上論斷，應依刑事訴訟法第三百零一條第一項，判決如主文。
中    華    民    國      九十二      年      三      月      二十七    日
                                  臺灣臺中地方法院交通法庭
                                      法  官  郭  德  進
右正本證明與原本無異。
如不服本判決，應於判決送達後十日內向本院提出上訴狀( 應附繕本 )，上訴於臺灣
高等法院臺中分院。
                                      書記官
中    華    民    國      九十二      年      三      月      二十七    日
                                                                        Ａ


司法院資訊處製作；財團法人民間司法改革基金會備份。
